臺灣高等法院刑事判決　　　　　　　　　　　　　九十一年度上易字第一六二○號
　　上　訴　人　臺灣新竹地方法院檢察署檢察官
　　被　　　告　乙○○
右上訴人因被告贓物案件，不服臺灣新竹地方法院九十一年度易字第二四九號，中華
民國九十一年五月十日第一審判決（起訴案號：臺灣新竹地方法院檢察署九十年度偵
字第七一七九號）提起上訴，本院判決如左：
    主  文
原判決撤銷。
乙○○故買贓物，處有期徒刑參月，如易科罰金，以參佰元折算壹日。
    事  實
一、乙○○因所駕駛其父張裕宏所有之車牌號碼車號Ｊ四─八四八○號、車身號碼Ａ
    0000000號中華三菱白色自用小客車之車殼嚴重損壞，遂於民國九十年八
    月中旬，將上開自用小客車開至新竹市○○路○段二號永慶汽車公司進行估價。
    適張義淞（由公訴人併由原審另案審理）主動表示可以較低之價格代為修復，乙
    ○○明知張義淞所替換之車殼係來路不明之贓物，竟以顯低於一般更換車殼所須
    市價之代價新臺幣（下同）十三萬元，應允張義淞為其修復。張義淞乃將乙○○
    上開自用小客車之引擎、二面車牌、四扇車門、四個車輪及前後二片擋風玻璃，
    換裝於甲○○所有之車牌號碼Ｖ三─一五七一號、車身號碼Ａ0000000號
    之同款式中華三菱白色自用小客車（該車係甲○○於九十年八月二十七日上午七
    時許，在桃園縣大園鄉○○路七三號前所失竊），乙○○則於同年九月初某日，
    以前開談妥之價格予以買受。嗣於九十年十月三十一日上午十一時許，乙○○駕
    駛前開自用小客車在新竹縣竹北市○○路佑順加油站旁，為警循線查獲。
二、案經新竹縣警察局移送臺灣新竹地方法院檢察署檢察官偵查起訴。
    理  由
一、訊據被告乙○○固坦認於右揭時地，應允張義淞以十三萬元代價修復上開自用小
    客車等情，惟矢口否認有何知贓故買犯行，辯稱：其不知換來的車殼是偷的，以
    為是用報廢的車殼替其修車云云。惟查：
（一）被告換裝車殼後所牽回之車輛，與被告原有之車牌號碼Ｊ四─八四八○號自用
      小客車顯有不同，業據被告供承在卷，被害人甲○○亦詳為指稱：其所有之車
      牌號碼Ｖ三─一五七一號自用小客車於九十年八月二十七日上午七時許，在桃
      園縣大園鄉○○路七十三號前遭竊，失竊前外觀特徵為車頂有四處凹痕、前方
      兩側之方向燈燈殼為白色透明燈殼、後方兩側之反光片為白色並加裝燈泡等語
      （見偵查卷第八頁反面），復參偵查卷內所附照片八幀（見偵查卷第十六至十
      九頁）、車輛竊盜、車牌失竊資料個別查詢報表──查詢認可資料（見偵查卷
      第十一頁）、檢察官於九十一年三月四日至新竹縣警察局刑警隊勘驗並製作履
      勘現場筆錄及現場拍攝之照片四幀（見偵查卷第七八頁、第八三至八六頁），
      被告花費十三萬元代價修理後之上開自用小客車，實係經拼裝甲○○失竊之車
      輛，應可認定。
（二）被告將原有之車牌號碼Ｊ四─八四八○號自用小客車開至合法經營之汽車公司
      進行估價時，索價達二十萬元以上，業據被告供承甚明（見原審卷第二一頁）
      ，證人即永慶汽車公司鈑金技師謝仁銓亦證稱：被告認為原廠修復費用過高（
      見偵查卷第七二頁反面），同案被告張義淞亦稱：以十三萬元為被告修復該車
      等情（見偵查卷第五六頁反面）。則被告明知修復原來之自用小客車所需代價
      顯低於市價，於牽回車輛後亦已查覺與原來之車輛顯有不同，本應詳細問明該
      車殼之來源，竟貿然向不熟識之人以較市價不相當之價格予以買受，是其對於
      上開所買受之車殼係來路不明一節，應有所認識。
（三）綜上所述，被告故買贓物之事證明確，其犯行堪以認定。至被告經取回之該車
      車身號碼雖有明顯切換之痕跡，亦即被害人甲○○自用小客車之車身號碼Ａ0
      000000號，經變造為被告所駕駛之自用小客車車身號碼Ａ000000
      0號，經證人即查獲本件之新竹縣警察局刑警隊警員王世偉於偵查及原審（見
      偵查卷第六四頁反面、原審卷第十二頁）及證人即中華順益汽車公司保養廠廠
      長黃文錦於偵查中證述車身號碼有經過切割及焊接之痕跡等情綦明（見偵查卷
      第八十頁）。而汽車車身號碼，係表示汽車製造廠商及出廠時期之標誌，有區
      別不同車輛之作用，乃表示一定用意之證明，係屬刑法第二百二十條規定之準
      私文書，如加以變造應成立變造準私文書罪。然被告堅稱其不知車身號碼被變
      造，將車牽回來時並未注意，嗣為警查獲經警告知始知被變造等語（見本院卷
      第二一頁），而同案被告張義淞亦稱其僅通知被告領車（見偵查卷第五六頁反
      面），並未告知或於交車時陪同檢視車身號碼，衡情被告於取車時未檢視此等
      細節部分亦非悖於情理，尚難認被告明知車身號碼遭變造甚至就變造行為有何
      共同犯意聯絡，且查無被告知情變造及事後加以行使變造車身號碼之其他證據
      ，公訴人亦僅起訴被告有贓物之認識，而未認其知情並變造車身號碼，自難遽
      認有何此部分犯行，附此說明。
二、核被告所為，係犯刑法第三百四十九條第二項之故買贓物罪。
三、原審認被告所犯罪證明確，予以論罪科刑，固非無見。惟公訴人以被告故買贓物
    ，使被害人之自用小客車慘遭解體，蒙受相當財產損失，犯後迄未賠償被害人損
    失，原審量刑過於輕縱，指摘原判決不當。查被告迄原審辯論終結前均未賠償被
    害人損失，於本院雖表明已與被害人談好和解條件賠償十八萬元，惟尚在籌款中
    （見本院卷第三四頁），則其案發後業經相當期間仍遲未處理賠償事宜，原審遽
    為緩刑之宣告尚有未當。公訴人所提上訴，非無理由，自應予以撤銷改判。爰審
    酌被告犯罪之動機係在貪小便宜及其所購買贓物之價值、犯生損害與犯後態度尚
    可等一切情狀，量處如主文所示之刑，並諭知易科罰金之折算標準。
據上論斷，應依刑事訴訟法第三百六十九條第一項前段、第三百六十四條、第二百九
十九條第一項前段、刑法第三百四十九條第二項、第四十一條第一項、罰金罰鍰提高
標準條例第一條前段、第二條，判決如主文。
本案經檢察官郭弘佑到庭執行職務。
中      華      民      國    九十一    年      七      月     十九     日
                              臺灣高等法院刑事第十一庭
                                  審判長法  官  楊  照  男
                                        法  官  陳  炳  彰
                                        法  官  王  詠  寰
右正本證明與原本無異。
不得上訴。
                                        書記官  駱  麗  君
中      華      民      國    九十一    年      七      月     十九     日
附錄：本案論罪科刑法條全文
刑法第三百四十九條
收受贓物者，處三年以下有期徒刑、拘役或五百元以下罰金。
搬運、寄藏、故買贓物或為牙保者，處五年以下有期徒刑、拘役或科或併科一千元以
下罰金。
因贓物變得之財物，以贓物論。
